臺灣桃園地方法院刑事判決
110年度訴字第1050號
公  訴  人  臺灣桃園地方檢察署檢察官 
被      告  黃國銘


選任辯護人  劉哲睿律師
            林鈺雄律師
被      告  康鴻祥




指定辯護人  劉欣怡律師
被      告  廖胤佑



選任辯護人  高逸文律師
            王聖傑律師
上列被告因毒品危害防制條例案件，經檢察官提起公訴（110年
度偵字第25977號），本院判決如下：
    主  文
丁○○共同犯販賣第三級毒品而混合二種以上之毒品未遂罪，處
有期徒刑貳年。扣案如附表編號㈢所示之物沒收。
丙○○共同犯販賣第三級毒品而混合二種以上之毒品未遂罪，累犯
，處有期徒刑貳年拾月。扣案如附表編號㈣所示之物沒收。
戊○○共同犯販賣第三級毒品而混合二種以上之毒品未遂罪，處
有期徒刑貳年捌月。扣案如附表編號㈠、㈡所示之物均沒收。
    事  實
一、丁○○、丙○○、戊○○與少年徐○恩共同基於販賣第三級毒品以
    牟利之犯意聯絡，於民國110年7月18日前某時，由少年徐柏
    恩使用通訊軟體「抖音」暱稱「只想當個後座(愛心圖示)」
    ，在「抖音」多人群組上發送內容為「桃園楊梅營」之意指
    販賣毒品之訊息，吸引有施用毒品需求者與之聯繫。適有桃
    園市政府警察局平鎮分局警員查覺有異，遂喬裝購毒者，以
    「微信」暱稱「小豪」聯繫少年徐○恩表示欲購買毒品。嗣
    雙方約定以新臺幣(下同)7,500元之價格購買含有混合第三
    級毒品4-甲基甲基卡西酮、甲基-N,N-二甲基卡西酮之毒品
    咖啡包20包後，少年徐○恩便用Messenger通訊軟體與丁○○所
    持用門號0000000000號行動電話（詳如附表編號㈢）聯絡，
    並詢問丁○○有無毒品咖啡包20包，丁○○再請丙○○詢問何人有
    上開毒品咖啡包20包，丙○○便持用門號0000000000號行動電
    話（詳如附表編號㈣）與戊○○所持用門號0000000000號行動
    電話（詳如附表編號㈡）聯繫，並詢問戊○○是否有毒品咖啡
    包20包，戊○○旋於110年7月18日凌晨0時許，攜帶上開毒品
    咖啡包，在桃園市○○區○○路0段00號前欲交易上開毒品時，
    經警員表明身分後當場予以逮捕而未遂，並扣得含有混合第
    三級毒品4-甲基甲基卡西酮、甲基-N,N-二甲基卡西酮之毒
    品咖啡包20包（詳如附表編號㈠）及前開行動電話3支，始悉
    上情。
二、案經桃園市政府警察局平鎮分局報請臺灣桃園地方檢察署檢
    察官偵查後起訴。
　　理  由
壹、證據能力：
一、按被告以外之人於審判外之陳述，雖不符刑事訴訟法第159
    條之1至之4等4條之規定，而經當事人於審判程序同意作為
    證據，法院審酌該言詞陳述或書面陳述作成時之情況，認為
    適當者，亦得為證據；當事人、代理人或辯護人於法院調查
    證據時，知有刑事訴訟法第159條第1項不得為證據之情形，
    而未於言詞辯論終結前聲明異議者，視為有前項之同意，同
    法第159條之5定有明文。立法意旨在於傳聞證據未經當事人
    之反對詰問予以核實，原則上先予排除。惟若當事人已放棄
    反對詰問權，於審判程序中表明同意該等傳聞證據可作為證
    據；或於言詞辯論終結前未聲明異議，基於尊重當事人對傳
    聞證據之處分權，及證據資料愈豐富，愈有助於真實發見之
    理念，且強化言詞辯論主義，使訴訟程序得以順暢進行，上
    開傳聞證據亦均具有證據能力。經查：本案檢察官、被告丁○○、丙○○、戊○○及其等之辯護人於本院準備程序時，就本判
    決所引用審判外之言詞或書面陳述，均同意將之作為證據（
    110年度訴字第1050號卷，下稱訴字卷，第181頁），亦未於
    言詞辯論終結前聲明異議，本院審酌上開證據資料製作時之
    情況，尚無違法取得及證明力明顯過低之瑕疵，認以之作為
    證據應屬適當，且上開各該證據均經本院於審判期日依法進
    行證據之調查、辯論，被告於訴訟上之防禦權，已受保障，
    故上開證據資料均有證據能力。
二、另本院以下所引用之非供述證據，均與本案事實具有自然關
    聯性，且核屬書證、物證性質，又查無事證足認有違背法定
    程序或經偽造、變造所取得等證據排除之情事，復經本院依
    刑事訴訟法第164條、第165條踐行物證、書證之調查程序，
    況公訴人、被告三人及其等之辯護人對此部分之證據能力亦
    均不爭執，是堪認均有證據能力。
貳、實體部分：
一、認定事實之理由及依據：
㈠、上揭事實，業據被告三人於警詢、偵訊、本院訊問、準備程
    序及審理中均坦承不諱（110年度偵字第25977號卷，下稱偵
    字卷，第23至24、27至33、59至66、89至97、157至175、32
    5至347、409至411、427至429、457至459頁；訴字卷，第51
    至56、65至69、77至81、179、279頁），並有桃園市政府警
    察局平鎮分局職務報告、桃園市政府警察局平鎮分局查獲施
    用（持有）毒品案件經過情形紀錄表、桃園市政府警察局平
    鎮分局扣押筆錄、扣押物品目錄表、扣押物品收據、抖音軟
    體資訊及對話紀錄擷圖照片、微信資訊及對話紀錄擷圖照片
    、Facebook Messenger對話紀錄擷圖照片、翻拍手機畫面LI
    NE對話紀錄照片、現場及查獲物品照片（偵字卷，第7、13
    、49、83、103至107、131至151、367至369頁）在卷可稽，
    而本件扣案之毒品咖啡包20包經鑑定含有第三級毒品4-甲基
    甲基卡西酮、甲基-N,N-二甲基卡西酮成分，此有臺北榮民
    總醫院110年8月12日北榮毒鑑字第C0000000號毒品成分鑑定
    書（偵字卷，第397頁）可憑，足認被告三人前開任意性之
    自白，核與上揭事實相符，應值採信。
㈡、按販賣毒品之所謂販賣行為，須行為人主觀上有營利意圖，
    且客觀上有販入或賣出毒品行為，即足構成，至於實際上是
    否已經獲利，則非所問；必也始終無營利之意思，而以原價
    或低於原價有償讓與他人，方難謂為販賣行為，而僅得以轉
    讓罪論處（參照最高法院93年度台上字第1651號判決）。另
    按毒品本無一定之公定價格，而每次買賣之價格，或隨供需
    雙方之資力、關係之深淺、需求之數量、貨源之充裕與否、
    販賣者對於資金之需求程度，以及政府查緝之態度，進而為
    各種不同之風險評估，而為機動性之調整，是其價格標準，
    自非一成不變，且販賣者從各種「價差」或「量差」或「純
    度」謀取利潤方式，亦有差異，然其所圖利益之非法販賣行
    為目的，則無二致。而一般民眾普遍認知毒品為非法交易，
    向為政府查禁重罰，衡諸常情，倘非有利可圖，絕無平白甘
    冒被查獲重罰風險之理，從而，舉凡其有償交易，除足反證
    其確另基於某種非圖利本意之關係外，通常尚難因無法查悉
    其買進、賣出之差價，而推諉無營利之意思，或阻卻販賣犯
    行之追訴。故凡為販賣之不法行為者，其販入之價格必較售
    出之價格低廉，而有從中賺取買賣差價牟利之意圖及事實，
    應屬符合論理法則而不違背社會通常經驗之合理判斷。被告
    三人均為智識正常之人，對於毒品交易為檢警機關嚴予取締
    之犯罪當知之甚稔，苟無利可圖，應無甘冒被查緝法辦重刑
    之極大風險而為之，從而，本案被告三人之販賣毒品犯行，
    確係為從中牟利，堪認被告三人主觀上具有營利之意圖無訛
    。
㈢、綜上，本案事證明確，被告三人上開犯行堪以認定，應予依
    法論科。
二、論罪科刑：
㈠、罪名：
１、按109年7月15日修正施行之毒品危害防制條例增定第9條第3
    項，謂：「犯前5條之罪（按即毒品危害防制條例第4條至第
    8條）而混合2種以上之毒品者，適用其中最高級別毒品之法
    定刑，並加重其刑至二分之一。」。該條項所稱之「混合」
    ，係指將2種以上之毒品摻雜調合，無從區分而言（如置於
    同一包裝）。考其立法目的，係因目前毒品查緝實務，施用
    混合毒品之型態日益繁多，且因混合毒品之成分複雜，施用
    後所造成之危險性及致死率均高於施用單一種類者，為加強
    遏止混合毒品之擴散，爰增定犯毒品危害防制條例第4條至
    第8條之罪，而有混合2種以上毒品之情形者，加重其刑至二
    分之一。此規定係就犯罪類型變更之個別犯罪行為予以加重
    ，當屬刑法分則加重之性質而成為另一獨立之罪。經查，被
    告三人所販賣之毒品咖啡包，經送鑑定結果確混合第三級毒
    品4-甲基甲基卡西酮、甲基-N,N-二甲基卡西酮成分【詳如
    附表編號㈠所示】，此有前揭臺北榮民總醫院110年8月12日
    北榮毒鑑字第C0000000號毒品成分鑑定書附卷可參，均係同
    一包裝內摻雜調合有2種以上之毒品，自屬該條項所稱之混
    合2種以上之毒品，且被告三人為本案販賣毒品犯行時，毒
    品危害防制條例第9條第3項規定業已施行，自有該規定之適
    用。
２、次按刑事偵查技術上所謂之「釣魚」，係指對於原已犯罪或
    具有犯罪故意之人，以設計引誘之方式，迎合其要求，使其
    暴露犯罪事證，再加以逮捕或偵辦者而言。此乃純屬偵查犯
    罪技巧之範疇，並未違反憲法對於基本人權之保障，且於公
    共利益之維護有其必要性。警方為求破案，授意執勤員警佯
    裝購毒而與毒販聯繫，經毒販允諾，依約攜帶毒品交付予佯
    裝購毒之人，旋為埋伏警員當場查獲者，於此誘捕偵查案件
    ，販毒者雖有販毒之故意，且依約攜帶毒品前往交付，並已
    著手實施販毒之行為，然因係受警員引誘偽稱欲購買毒品，
    警員原無買受毒品之意思，其虛與買賣毒品，意在辦案，以
    求人贓俱獲，伺機逮捕，實際上不能真正完成買賣毒品之行
    為，而應僅論以販賣毒品未遂罪（最高法院93年度台上字第
    1159號判決、最高法院85年度第4次刑庭會議決議意旨參照
    ）。又第三級毒品4-甲基甲基卡西酮、甲基-N,N-二甲基卡
    西酮均屬毒品危害防制條例第2條第2項第3款所規定之第三
    級毒品，依法均不得販賣，而本案係由警員佯裝購毒者而遭
    查獲，而未完成販賣第三級而混合二種以上毒品交易行為，
    是核被告三人所為，均係犯毒品危害防制條例第9條第3項、
    第4條第6項、第3項之販賣第三級毒品而混合二種以上毒品
    未遂罪。又本案並無事證可認被告持有之第三級毒品純質淨
    重分別已達5公克以上，此部分尚無成立刑事犯罪，自不生
    持有第三級毒品之低度行為為販賣之高度行為所吸收之問題
    ，附此說明。起訴意旨就被告販賣附表編號㈠所示毒品咖啡
    包部分，雖漏未論及係構成毒品危害防制條例第9條第3項之
    罪，惟起訴之基本社會事實相同，且經本院當庭告知被告亦
    可能涉犯上開罪名（訴字卷，第254頁），而予被告、辯護
    人答辯之機會，應足保障其防禦權，爰依刑事訴訟法第300
    條規定，變更起訴法條。
㈡、共同正犯：
　　被告三人與少年徐○恩就上開犯行，具有犯意聯絡及行為分
    擔，皆應論以共同正犯。
㈢、刑之加重、減輕：
１、被告三人販賣第三級毒品而混合二種以上之毒品未遂罪，均
    應依毒品危害防制條例第9條第3項之規定，加重其刑。
２、被告丙○○前：⑴、因毒品案件，經本院以109年度桃簡字第766
    號判決處有期徒刑3月確定；⑵、因毒品案件，經本院以109
    年度桃簡字第1668號判決處有期徒刑5月確定，上開⑴、⑵罪
    刑，經本院以109年度聲字第4897號裁定定應執行有期徒刑6
    月確定，並於110年5月4日徒刑執行完畢，此有臺灣高等法
    院被告前案紀錄表在卷可稽，其於前開有期徒刑執行完畢後
    ，5年內故意再犯本件有期徒刑以上之各罪，為累犯，復參
    酌司法院釋字第775號解釋所示，觀諸卷附之本院被告前案
    紀錄所示，被告丙○○前於上開案件已因施用毒品經法院論罪
    科刑，理當知悉毒品戕害人之身體健康甚鉅，竟未悔悟，反
    而為本案之販賣毒品予他人，惡性更甚，是被告丙○○於前案
    已因毒品案件經法院論罪科刑，又再犯相同罪質之罪，顯見
    被告丙○○對於刑罰之反應力顯然薄弱，適用上開累犯之規定
    加重，亦不致生被告丙○○所受之刑罰超過其所應負擔罪責，
    導致其人身自由因此遭受過苛之侵害，而有不符憲法罪刑相
    當原則，進而牴觸憲法第23條比例原則之情形，是本院審酌
    上開情狀，認其對刑罰反應力薄弱，而予以加重其刑。
３、被告三人已著手實施販賣第三級毒品之犯行，惟未生販出毒
    品之結果，其犯罪尚屬未遂，爰依刑法第25條第2項之規定
    ，按既遂犯之刑度減輕其刑。
４、按毒品危害防制條例第17條第1項規定，犯該條例第4條至第8
    條、第10條或第11條之罪，供出毒品來源，因而查獲其他正
    犯或共犯者，減輕或免除其刑。被告丁○○就本案之犯行，於
    警詢時供出共犯即少年徐○恩，且現正偵辦中等情，此有桃
    園市政府警察局平鎮分局110年9月22日平警分刑字第110003
    2288號函及附件、臺灣桃園地方檢察署110年9月23日乙○俊
    露110偵25977字第1109092725號函（訴字卷，第111至119頁
    ）可佐，堪認調查犯罪職務之檢警人員乃因被告丁○○之供述
    而查獲共犯即少年徐○恩涉嫌販賣毒品，是被告丁○○就本案
    犯行，符合毒品危害防制條例第17條第1項要件，應依該條
    規定減輕其刑。
５、再按毒品危害防制條例第17條第2項規定：「犯第4條至第8條
    之罪於偵查及審判中均自白者，減輕其刑」，其立法目的係
    為使犯該條例第4條至第8條案件之刑事訴訟程序儘早確定，
    並鼓勵被告自白認罪，以開啟其自新之路，爰對犯上開罪名
    之被告，於偵查及審判中均自白時，採行寬厚之刑事政策。
    所謂「自白」乃指被告於刑事追訴機關發覺其犯行後，自動
    供述不利於己之犯罪事實之謂（最高法院101年度台上字第4
    73號判決參照）。經查，被告三人於警詢、偵查中均坦承販
    賣第三級毒品未遂等情（偵字卷，第23至24、27至33、59至
    66、89至97、157至175、325至347、409至411、427至429、
    457至459頁），於本院審理中亦坦承販賣第三級毒品而混合
    二種以上之毒品未遂罪（訴字卷，第51至56、65至69、77至
    81、179、279頁），爰依毒品危害防制條例第17條第2項之
    規定，均減輕其刑。
６、被告丁○○就本案犯行，同時合於毒品危害防制條例第9 條第3
     項之加重事由，同條例第17條第1項、第2 項及刑法第25條
    第2 項之減輕事由，依刑法第70條、第71條規定，先加重後
    遞減輕之；被告丙○○就本案犯行，同時合於毒品危害防制條
    例第9 條第3 項、刑法第47條第1項之加重事由，毒品危害
    防制條例第17條第2 項及刑法第25條第2 項之減輕事由，依
    刑法第70條、第71條規定，先加重後遞減輕之；被告戊○○就
    本案犯行，同時合於毒品危害防制條例第9 條第3 項之加重
    事由，同條例第2 項及刑法第25條第2 項之減輕事由，依刑
    法第70條、第71條規定，先加重後遞減輕之。
７、又按毒品危害防制條例第17條第1項所稱「供出毒品來源，因
    而查獲其他正犯或共犯者」，係指犯罪行為人供出毒品來源
    之對向性正犯，或與其具有共同正犯、共犯（教唆犯、幫助
    犯)關係之毒品由來之人的相關資料，使調查或偵查犯罪之
    公務員得據以對之發動調查或偵查程序，並因此而確實查獲
    其人、其犯行者，始屬之。查本件被告戊○○固供陳此次所交
    易之毒品上游為林驛，並提供相關身分資料等情，本院復據
    此向警方函詢，然依警方之函覆僅得確認有被告戊○○所指該
    等身分之人存在，惟就林驛是否即為被告戊○○此次購入交易
    毒品之上游，尚無從據此查悉，此有桃園市政府警察局平鎮
    分局110年11月15日平警分刑字第1100037446號函復之職務
    報告（訴字卷，第203至205頁）可佐，是以，本件並未因被
    告戊○○之供述而查獲其他正犯或共犯，自無依毒品危害防制
    條例第17條第1項規定減輕或免除其刑之餘地。
８、至被告三人之辯護人雖均就渠等所犯之罪，請求依刑法第59
    條規定減輕其刑云云，然查：刑法第59條規定之酌量減輕其
    刑，必須犯罪另有特殊之原因與環境，在客觀上足以引起一
    般同情，認為即使予以宣告法定最低度刑，猶嫌過重者，始
    有其適用。此所謂法定最低度刑，固包括法定最低本刑；惟
    遇有其他法定減輕之事由時，則應係指適用其他法定減輕事
    由減輕其刑後之最低度刑而言。是倘被告適用法定減輕事由
    減輕其刑後，猶認其犯罪之情狀顯可憫恕，即使科以該減輕
    後之最低度刑仍嫌過重者，始得適用刑法第59條規定酌量減
    輕其刑（最高法院100年度台上字第1553號判決意旨參照）
    。然酌以本件被告三人欲販賣之第三級毒品對社會治安危害
    非輕，其所為犯行並無特殊之原因與環境，在客觀上顯不足
    以引起一般同情，況本院審酌被告三人所犯販賣第三級毒品
    未遂罪之犯行，業已適用刑法第25條第2項減輕其刑，被告
    丁○○再依毒品危害防制條例第17條第1項、第2項予以遞減輕
    其刑，被告丙○○、戊○○依毒品危害防制條例第17條第2項予
    以遞減輕其刑，要已無情輕法重之憾；且本件被告三人之犯
    罪動機、情節及犯後態度等情狀，誠屬刑法第57條於法定刑
    內為科刑輕重之標準，並非酌量減輕其刑之事由，是本件於
    客觀上尚難認足以引起一般人之同情，被告三人之犯罪情狀
    亦無顯可憫恕之處，自無援引刑法第59條規定予以酌減其刑
    之餘地，是辯護人此部分之主張，本院不予採之。
９、至兒童及少年福利與權益保障法第112條第1項前段固規定成
    年人教唆、幫助或利用兒童及少年犯罪或與之共同實施犯罪
    或故意對其犯罪者，加重其刑至二分之一。另兒童及少年福
    利與權益保障法第112條第1項前段之規定雖不以行為人明知
    共同實施犯罪之人為兒童及少年為必要，但仍須證明該行為
    人對於共同實施犯罪之人為兒童及少年犯罪之不確定故意，
    亦即該行為人須預見共同實施犯罪之人係兒童及少年，且與
    兒童及少年共同實施犯罪並不違背其本意，始足當之。經查
    ，少年徐○恩固均為尚未滿18歲之少年，而被告三人斯時則
    俱為成年人，然依卷內尚無其他足資證明被告三人於本案行
    為時即知悉或預見少年徐○恩為未滿18歲之少年，而有故意
    與上開少年為本件犯行之積極證據，自難遽依兒童及少年福
    利與權益保障法第112條第1項前段規定加重其刑，併此指明
    。㈤
㈣、量刑：
　　爰審酌被告三人正值青壯年，不思努力進取，並知毒品對於
    身心健康有莫大之戕害，竟為圖私利，共同犯本件販賣第三
    級毒品而混合二種以上毒品未遂之行為，危害國民身心健康
    及社會風氣，惟念及被告三人犯後始終坦承犯行，並有悔悟
    之意，暨其素行、生活狀況、智識程度、犯罪之動機等一切
    情狀，量處如主文所示之刑，以資懲儆。
三、沒收：
㈠、扣案如附表編號㈠所示之被告戊○○所有毒品咖啡包20包含有混
    合第三級毒品44-甲基甲基卡西酮、甲基-N,N-二甲基卡西酮
    成分，雖均不在毒品危害防制條例第18條第1項所列應予沒
    收銷燬之毒品種類內，惟既仍具有違禁物之性質，自應依刑
    法第38條第1項之規定，宣告沒收。另裝盛上開毒品之外包
    裝袋，因依該等扣案物之狀態及現今所採行之鑑驗方法，仍
    會殘留微量毒品，難以與所附著之包裝袋析離，故應將之一
    體視為毒品，同依刑法第38條第1項之規定於被告戊○○犯行
    之主文項下宣告沒收。至於毒品鑑驗時所耗損之部分，因已
    用罄不存在，自不得再宣告沒收。
㈡、扣案如附表編號㈡至㈣所示之行動電話，分別為被告三人所有
    ，且均渠等用於聯繫本案販賣毒品事宜之物，業據被告三人
    供承在卷（偵字卷，第24、61、91頁），且無刑法第38條之
    2 第2 項所列之情形，爰依毒品危害防制條例第19條第1 項
    規定各於被告三人犯行之主文項下諭知沒收。
據上論斷，應依刑事訴訟法第299條第1項前段，毒品危害防制條
例第9條第3項、第4條第6項、第3項、第17條第1項、第2項、第1
9條第1項，刑法第11條、第25條第2項、第28條、第47條第1項、
第38條第1項，判決如主文。
本案經檢察官甲○○提起公訴，檢察官林奕瑋到庭執行職務。
中　　華　　民　　國　　111 　年　　1 　　月　　13　　日
　　　　　　　　　刑事第十七庭審判長法　官  張明道
　　　　　　　　　　　　　　　    　法　官  李思緯
　　　　　　　　　　　　　　　　    法　官  張英尉
以上正本證明與原本無異。
如不服本判決應於收受判決後20日內向本院提出上訴書狀，並應
敘述具體理由。其未敘述上訴理由者，應於上訴期間屆滿後20日
內向本院補提理由書(均須按他造當事人之人數附繕本)「切勿逕
送上級法院」。 
      　　　　　　　　　　　　　　　書記官　李芝菁　　　
中　　華　　民　　國　　111 　年　　1 　　月　　14　　日
附表：
編號 物品名稱 數量 所有人 沒收依據 備註  ㈠ 毒品咖啡包 20包 戊○○ 刑法第38條第1項 【鑑定報告】 臺北榮民總醫院110年8月12日北榮毒鑑字第C0000000號毒品成分鑑定書。 【鑑定結果】 檢體編號：C0000000 檢體外觀：百福美品牌圖案/精純魚胶原蛋白粉字樣白色包裝袋内含鵝黃色粉            末20包_110FF-313 毛重：73.5782公克（含20個包裝袋及2張標籤重） 淨重：40.3947公克 取樣量：0.2610公克 驗餘量：40.1337公克 結果判定：檢出成分          ①4-甲基甲基卡西酮(4-methylmethcathinone、Mephedrone、4-MMC)          ②甲基-N,N-二甲基卡西酮(Methyl-N，N-Dimethylcathinone、Methyl              -N，N-DMC)  ㈡ 蘋果行動電話（門號：0000000000號） 1支 戊○○ 毒品危害防制條例第19條第1 項 IMEI碼：000000000000000號  ㈢ 蘋果行動電話（門號：0000000000號） 1支 丁○○ 毒品危害防制條例第19條第1 項 IMEI碼：0000000000000號  ㈣ 小米行動電話（門號：0000000000號） 1支 丙○○ 毒品危害防制條例第19條第1 項 IMEI碼：000000000000000號